【裁判字號】    88,簡上,2
【裁判日期】    900227
【裁判案由】    給付票款
【裁判全文】
臺灣新竹地方法院民事判決  八十八年度簡上字第二號
    上  訴  人    乙○○
    訴訟代理人    陳偉民律師
    被上訴人      甲○○      .
    訴訟代理人    彭火炎律師
    複  代理人    丙○○      .
右當事人間請求給付票款事件，上訴人對於中華民國八十七年八月十四日臺灣新竹地
方法院竹北簡易庭八十七年竹北簡字第一七七號第一審判決提起上訴，本院判決如左
：
    主      文
上訴駁回。
第二審訴訟費用由上訴人負擔。
    事      實
甲、上訴人方面：
一、聲明：
（一）原判決廢棄。
（二）被上訴人在第一審之訴駁回。
二、陳述：除與原審判決書所載者相同茲予以引用外，補稱：
（一）按票據行為之成立，以簽名為要件，必須在票據上簽名，始依票據文義負責，
      故票據簽名之偽造，因未經真正簽名者為票據行為，自不負票據上之責任，此
      項抗辯事由得對抗一切執票人，縱取得票據者，並非出於惡意或重大過失，亦
      不得對該被偽造簽名之人行使票據上之權利，又票據本身是否真實，應由執票
      人負證明之責，最高法院五十三年台上字第二一五九號、五十六年台上字第二
      二二二號判決、五十年台上字第一六五九號判例參照。查被上訴人所提出之系
      爭支票上印章印文與上訴人真正之０一六七八０支票帳號印鑑章印文明顯不同
      ，支票上之筆跡亦與上訴人之筆跡不符，故系爭支票因印鑑不符及掛失空白票
      據退票，是系爭支票顯遭偽造，上訴人自不負票據上之責任。
（二）系爭支票據被上訴人稱是鄭秀珍交予伊，而上訴人就支票被偽造之事，前已向
      新竹地檢署提出告訴，以八十七年偵緝字第二一一號鄭秀珍偽造文書等案偵查
      中。
（三）另被上訴人所舉證人徐薏奇係被上訴人之小姑，有親戚關係，且在另案八十七
      年竹北簡字第二五四號給付會款事件中，亦曾替該案原告黃安忠虛偽作證 (徐
      意奇係黃安忠之妻)稱上訴人有參加渠等互助會云云，其證詞被認定偏頗失實
      未可遽信。此次又一再替親戚作證，其證詞不實不足採信。
（四）本件訴訟標的為票款請求權，被上訴人應證明支票之真正，至於有無借款係另
      一法律關係，上訴人不同意訴之變更、追加等，特此敘明。
（五）被上訴人稱：「鄭秀珍與上訴人一起向伊借錢時說：先向伊拿現金，過幾天再
      開票給伊，說三至五日會還錢，隔了三天鄭秀珍才拿票給伊云云」，若被上訴
      人所述屬實，則借款時間是八十六年四月十八日 (鄭秀珍交支票之時間)之前
      數日，如上訴人確有向被上訴人借款說三日至五日會還錢，則支票之兌現日期
      應係八十六年四月十八日至二十日之間，然系爭支票之開票日期 (兌現日)竟
      是八十六年五月二十四日，益見被上訴人所言不實。被上訴人在八十八年三月
      十九日庭訊時又稱借錢時上訴人與鄭秀珍一起來，開口借錢是鄭秀珍。此與常
      理有違，蓋如上訴人確有同往豈何不自己開口？故事實係鄭秀珍自己欠錢而借
      款，因其已負債上千萬元，其中八十五年十一月十八日在楊梅之房屋債務就有
      八百萬元以上。而上訴人存款超過百萬元，根本無須借錢。
（六）證人即被上訴人之小姑徐薏奇前於原審稱：「上訴人與鄭秀珍一起到伊店裏向
      被上訴人借錢，被上訴人把錢交給伊，由伊再轉交上訴人云云」，於本院則稱
      ：「那天被上訴人當天也正好在場，鄭秀珍與上訴人向被上訴人借錢，借二十
      六萬五千元週轉幾天‧‧‧‧，隔了幾天後，被上訴人把錢帶來店內給伊，借
      款之人也在，當場由伊轉交給鄭秀珍」，前後證詞交錢之時間、轉交之對象矛
      盾不符，其證詞不實顯不足採信。另鄭秀珍之證詞卻說錢是對方拿至上訴人家
      裡、一手交錢一手交票。被上訴人、徐薏奇、鄭秀珍三人之說法全不相同，足
      見全係為掩飾偽開支票之情。
（七）上訴人與被上訴人從無金錢往來，且徐薏奇在其代書先生之店裏工作，若確有
      借款交予上訴人，當會要求上訴人開立收據或當場簽發支票以為憑證，絕無事
      後再拿票之理！
（八）上訴人於八十六年五月間發現系爭（FA0000000號）及（FA0000000號）空白支
      票失竊，通知湖口鄉農會掛失止付。斯時尚不知何人所竊，同年八月間亦曾向
      警方報案（印鑑章亦失竊），惟警方皆以鄭秀珍失蹤案件登記，被上訴人在八
      十七年間提起本訴，上訴人在原審八十七年八月五日筆錄稱：「我的印章被他
      人偷走，我沒有開支票‧‧‧」即指此印章、支票被偷之事，在原審八十七年
      八月五日筆錄亦同，同時當庭提出印鑑證明（誤提戶政事務所印鑑證明）即在
      表示印章不符，否認系爭支票印章印文之真正。（同年七月十七日答辯狀亦強
      調印鑑不符）。原審判決後，上訴人於八十八年二月間閱卷之後確定系爭支票
      乃鄭秀珍偽造交付被上訴人，上訴人即提出偽造票據告訴。
（九）表見代理云者，即代理人雖無代理權而因有可信其有代理權之正當理由，遂由
      法律課以授權責任之謂，而代理僅限於意思表示範圍以內，不得為意思表示以
      外之行為，故不法行為及事實行為不僅不得成立代理，且亦不得成立表現代理
      ，最高法院五十五年台上字第一０五四號判例參照。系爭支票係遭偽造，又上
      訴人未向被上訴人借款，根本無任何行為表示授與鄭秀珍簽發票據代理權，自
      無表現代理之適用。又支票乃無因證券，票據權利義務與其基礎之原因關係各
      自獨立，是有無借款行為與本件上訴人應否負票據責任無關，亦不足使人誤信
      曾為授與代理權。
三、證據，：爰用原審之立證方法外，另補提印鑑卡影本、協議書、執行處通知、他
    項權利證明書、掛失止付通知書、檢察署傳票、登記表、追加告訴狀（以上均為
    影本）等件，並聲請訊問證人鄭秀珍。
乙、被上訴人方面：
一、聲明：上訴駁回。
二、陳述：除與原審判決書所載者相同外茲予以引用外，補稱：
（一）本件支票確屬上訴人所領用之支票，其上所蓋用之印章亦屬上訴人所有，上訴
      人於原審並不否認，僅辯稱系爭支票及印章遭他人偷走而已。則系爭支票上印
      文即屬真正，故上訴人就其主張支票及印章被偷走盜蓋之事實，依法即有舉證
      責任。
（二）上訴理由主張系爭支票上印章印文與上訴人真正之０一六七八０支票帳號印鑑
      章印文明顯不同，支票上之筆跡亦與上訴人之筆跡不符，系爭支票因印鑑不符
      及掛失空白票據退票等事實，原不足證明系爭支票遭偽造之事實，上訴人亦不
      因而即不負票據上之責任。
（三）況查鄭秀珍本人既持有新竹區中小企業銀行湖口分行帳號一七七八一號之支票
      簿，且係在本件借款八十六年四月中旬後之八六年五月廿三日始經拒絕往來，
      則鄭秀珍簽發伊自己支票交被上訴人即可，又焉須偷竊上訴人支票及印章偽造
      系爭支票，擔負偽造系爭票據之重大罪責，亦證上訴人主張鄭秀珍偽造系爭票
      據事實不符事理，不足採信。
（四）退步言，系爭票據縱屬鄭秀珍簽發，上訴人仍應負表見代理授權人責任。按由
      自己之行為表示以代理權授與他人者，對於第三人應負授權人之責任，民法第
      一百六十九條前段定有明文。又票據為無因證券，凡在票據上簽名者，均應就
      其所載文義負責，其非本人簽名，而足使人誤信其曾為代理權之授與者，亦應
      負授權人之責任，亦有最高法院五十二年台上字第三五六一號判決可參。依證
      人徐薏奇所為證述，本件始則係上訴人透過其女鄭秀珍，向被上訴人借貸，借
      款當日即係上訴人與鄭秀珍一起來借二十六萬五千元週轉，交付款項當天上訴
      人及其女鄭秀珍亦同到現場，徐薏奇將錢轉交，鄭秀珍收收錢後，上訴人尚言
      稱謝謝，則上訴人上開同往借錢，同往收錢並言稱謝謝等行為，自顯已表示將
      簽發同額票據之代理權授與鄭秀珍，而足使被上訴人誤信其曾為代理權之授與
      ，依法應表見代理授權人之責任，雖上訴人再舉最高法院五十五年台上字第一
      ０五四號判例云稱不法事實不得成立表現代理，系爭支票係遭偽造，無表現代
      理法則適用，惟因無確切事證足證系爭支票果屬鄭秀珍偽造無疑，已如前敘，
      上開上訴理由主張自難作上訴人無表現代理責任認定依據，併此敘明。
（五）上訴理由所指證人徐薏奇與被上訴人有親戚關係，證詞不實，又其於原審稱上
      訴人與鄭秀珍一起到伊店裏向被上訴人借錢，被上訴人把錢交給伊，由伊再轉
      交上訴人，於本院則稱：那天被上訴人當天也正好在場，鄭秀珍與上訴人向被
      上訴人借錢，借二十六萬五千元週轉幾天，隔了幾天後，被上訴人把錢帶來店
      內給伊，借款之人也在當場由伊轉交給鄭秀珍云云，其證詞不實顯不足採信之
      部分。查徐薏奇於原審固證稱上訴人與鄭秀珍一起到伊店向被上訴人借錢，被
      上訴人把錢交伊再轉交上訴人，惟此顯屬簡略性敘述，稽以就本件借款之借貸
      時日、周轉期間、交付日期、金錢數目、支票交付時間、交付經過等細節，證
      人於原審均未述明即明，故依徐女於本院所作證述內容，係對於上開細節均已
      作一一詳敘，自屬更為明確可信，二者亦尚非有如何對立不相容之矛盾，且依
      證述所指上訴人之金錢往來均是鄭秀珍在處理情事以言，是不論借款款項係交
      予上訴人或其女即鄭秀珍轉交上訴人，徐薏奇在原審已證述被告要買貨而借錢
      ，於本院亦證述，借款人是乙○○（上訴人），實均不容上訴人否認交付事實
      而諉責任。
（六）按支票屬無因證券，發票人應依支票文義擔保支票之支付，票據法第一百二十
      六條定有明文。上訴人既不否認系爭支票及所用印章屬伊所有，亦無法舉證證
      明所辯支票及印章被竊被偽造之事實，更且所辯遭其女鄭秀珍盜用縱屬實，亦
      因渠與鄭秀珍同來向被上訴人借貸本件款項，同來收受借款支付之行為，依一
      般人之經驗，在客觀上足認為上訴人確已將簽發同額票據之代理權授與其女。
      被上訴人又無明知鄭秀珍無權代理之情事，上訴人自均應負系爭支票發票人之
      責任無疑。
（七）本件業經傳訊證人鄭秀珍二度到庭，證稱系爭支票文字係伊代寫，而支票上印
      文確係上訴人親自蓋章，並云本件借款係上訴人為生意周轉，要證人向被上訴
      人小姑徐薏奇（即徐淑美）借款，而徐薏奇因無現金，乃向被上訴人詢問後，
      由標到會錢之被上訴人出借無誤，核與上訴人作香煙批發商為業須資金周轉情
      形，更相符合。
（八）雖就借貸款項及系爭支票之交付經過，鄭女所為證詞與徐薏奇及被上訴人主張
      稍有不符，但查系爭支票借貸係在八十六年四月間之事，距今已長達二年餘之
      時間，且鄭女與徐薏奇間亦另有頻繁之借貸往來，就此細節記憶自不免模糊出
      入，但就本件款項確係上訴人所借貸、系爭支票確由上訴人親自蓋章等重要待
      證事項，既均已由鄭女證述明確，實難容上訴人推諉伊應負之票據責任。
（九）況查票據乃無因證券，必須由票據債務人舉證證明有利於己之主張，始得免責
      ，本件上訴人就所指伊印章被偷、票據被偽造之事實，既均無法舉證證明，本
      件上訴自無理由。
三、證據：爰用原審之立證方法外。
丙、本院依職權調閱台灣新竹地方法院檢察署八十八年度偵字第二八三六號、八十八
    年度偵緝字第三五五號偵查卷宗。依上訴人之聲請向新竹國際商業銀行查詢鄭秀
    珍支票存款帳號一七七八─一號退票往來情形資料。
    理      由
一、被上訴人起訴主張：其因借款予上訴人，而執有上訴人簽發如附表所示之支票一
    張，詎遵期向付款人為付款之提示，竟遭退票，嗣向上訴人催索多次，未獲置理
    ，為此起訴請求上訴人給付票款及利息。系爭支票確屬上訴人所領用之支票，上
    訴人於原審並不否認其上印文亦為其所有，僅辯稱系爭支票及印章遭他人偷走，
    則系爭支票上印文即屬真正，上訴人就其主張支票及印章被偷走盜蓋之事實，即
    有舉證責任。而系爭支票因印鑑不符及掛失空白票據退票等事實，不足證明系爭
    支票遭偽造之事實。況鄭秀珍本人既持有新竹區中小企業銀行湖口分行帳號一七
    七八一號之支票簿，於本件借款後之八十六年五月二十三日始經拒絕往來，則鄭
    秀珍簽發自己支票交被上訴人即可，何須偷竊上訴人支票及印章偽造系爭支票，
    擔負偽造系爭票據之重大罪責。退步言，系爭票據縱屬鄭秀珍簽發，上訴人與鄭
    秀珍同往借錢，同往收錢並言稱謝謝等行為，顯已表示將簽發同額票據之代理權
    授與鄭秀珍，足使被上訴人誤信其曾為代理權之授與，仍應負表見代理授權人責
    任。上訴人指證人徐薏奇與被上訴人有親戚關係，且其原審所稱與本院所稱前後
    矛盾不符，其證詞不實，惟該證人於原審所言顯屬簡略性敘述，就借貸時日、周
    轉期間、交付日期、金錢數目、支票交付時間、交付經過等細節，於原審均未述
    明，其於本院所作證述內容，則對於上開細節一一詳敘，更為明確可信，二者尚
    非有如何對立不相容之矛盾。且證人鄭秀珍二度到庭證稱系爭支票文字係其代寫
    ，而支票上印文確係上訴人親自蓋章，並稱本件借款係上訴人為生意周轉，要證
    人向徐薏奇借款，而徐薏奇因無現金，乃向被上訴人詢問後，由標到會錢之被上
    訴人出借無誤，核與上訴人作香煙批發商為業須資金周轉情形相符。雖就借貸款
    項及系爭支票之交付經過，鄭秀珍所為證詞與徐薏奇及被上訴人主張稍有不符，
    但因系爭支票借貸係在八十六年四月間，且鄭女與徐薏奇間亦另有頻繁之借貸往
    來，細節記憶不免模糊出入，但就本件款項確係上訴人所借貸、系爭支票確由上
    訴人親自蓋章等重要事項，則均已由鄭女證述明確。上訴人就所指伊印章被偷、
    票據被偽造之事實，既均無法舉證證明，本件上訴自無理由等語。
二、上訴人則以：其印章及支票遭人盜取，與被上訴人素不相識，彼此間亦無任何金
    錢往來，自無庸負給付票款之責。被上訴人所提出之系爭支票上印章印文與上訴
    人真正之０一六七八０支票帳號印鑑章印文明顯不同，支票上之筆跡亦與上訴人
    之筆跡不符，故系爭支票因印鑑不符及掛失空白票據退票，是系爭支票顯遭偽造
    ，上訴人自不負票據上之責任。被上訴人所舉證人徐薏奇係被上訴人之小姑，且
    在另案八十七年竹北簡字第二五四號給付會款事件中，曾替該案原告黃安忠虛偽
    作證，其證詞不實不足採信。且若被上訴人所述屬實，則借款時間是八十六年四
    月十八日之前數日，如上訴人確有向被上訴人借款言明三日至五日會還錢，則支
    票之兌現日期應係八十六年四月十八日至二十日之間，然系爭支票之兌現日竟是
    八十六年五月二十四日，益見被上訴人所言不實。又如上訴人確有同往，豈何不
    自己開口？事實係鄭秀珍自己欠錢而借款，而上訴人存款超過百萬元，根本無須
    借錢。證人徐薏奇前於原審及本院之證述，對於交錢之時間、轉交之對象矛盾不
    符，其證詞不實顯不足採信。另鄭秀珍之證詞卻說錢是對方拿至上訴人家裡、一
    手交錢一手交票，被上訴人、徐薏奇、鄭秀珍三人之說法全不相同，足見全係為
    掩飾偽開支票之情。上訴人於八十六年五月間發現系爭（FA0000000號）及（FA0
    000000號）空白支票失竊，通知湖口鄉農會掛失止付，斯時尚不知何人所竊，上
    訴人在原審表示我的印章被他人偷走，沒有開支票等語即在表示印章不符，否認
    系爭支票印章印文之真正。原審判決後，上訴人於八十八年二月間閱卷之後確定
    系爭支票乃鄭秀珍偽造交付被上訴人，上訴人即提出偽造票據告訴。系爭支票係
    遭偽造，又上訴人未向被上訴人借款，根本無任何行為表示授與鄭秀珍簽發票據
    代理權，自無表現代理之適用。支票乃無因證券，票據權利義務與其基礎之原因
    關係各自獨立，是有無借款行為與本件上訴人應否負票據責任無關，亦不足使人
    誤信曾為授與代理權等語置辯。
三、被上訴人主張其執有如附表所示之支票乙紙，遵期向付款人為付款之提示而遭退
    票，系爭支票其上金額、日期之記載並非上訴人所寫，其上上訴人印文亦非印鑑
    章之印文之事實，有支票及退票理由單、新竹縣湖口鄉印鑑證明、新竹縣湖口鄉
    農會印鑑卡等件為憑，復為兩造所不爭執，均堪信為真。從而本件爭執之點厥為
    上訴人是否授權其女鄭秀珍簽發系爭支票。蓋因上訴人若確實授權鄭秀珍簽發該
    支票，則無論其上金額、日期是否為上訴人所親簽，是否為上訴人親自蓋章，其
    上之印文是否為印鑑章之印文，所蓋用之印章是否原為上訴人所有，或授權鄭秀
    珍刻用，上訴人既授權鄭秀珍簽發系爭支票，上訴人自仍應負發票人之責。
四、經查：被上訴人對於何以持有系爭支票乙節，迭稱：因鄭秀珍透過徐薏奇以上訴
    人急需用錢為由，在新竹縣湖口鄉○○街五一號徐薏奇所開立之店，向其借款二
    十六萬五千元，說要週轉幾天，過幾天再開票給被上訴人，當時鄭秀珍、上訴人
    、徐薏奇均在場，開口借錢是鄭秀珍，因其與鄭秀珍較熟，所以由鄭秀珍開口向
    被上訴人借，稱上訴人急需要錢，當時上訴人也在店內，有聽到上訴人開口叫鄭
    秀珍向被上訴人借錢，上訴人在旁也說錢借他週轉幾天，其當場將錢給上訴人，
    過幾天鄭秀珍拿系爭支票給被上訴人，該支票是上訴人簽發，叫鄭秀珍拿到家，
    鄭秀珍交付系爭支票時，印章名字已經簽好、蓋好等語（參原審言詞辯論筆錄、
    本院八十八年一月二十二日、同年四月二日、同年十月一日準備程序筆錄、台灣
    新竹地方法院檢察署八十八年度偵緝字第三五五號案件八十八年十月一日偵訊筆
    錄）。證人徐薏奇亦證稱：八十六年四月份被上訴人標到會，鄭秀珍及上訴人向
    其商討，要向被上訴人借錢，當天鄭秀珍及上訴人向被上訴人借款二十六萬五千
    元，週轉幾天，借款人是上訴人，上訴人之前往來均是鄭秀珍在處理，收款當天
    鄭秀珍及上訴人均在場，當場由其轉交給鄭秀珍，收到錢後，上訴人向其謝謝，
    票是錢給上訴人後隔幾天，鄭秀珍直接交給被上訴人等語（參原審言詞辯論筆錄
    、本院八十八年二月二十六日準備程序筆錄、台灣新竹地方法院檢察署八十八年
    度偵緝字第三五五號案件八十八年十月一日偵訊筆錄），核與被上訴人所述大致
    相符。上訴人雖認證人徐薏奇前後證詞交錢之時間、轉交之對象矛盾不符，被上
    訴人與證人徐薏奇之說法亦不相同，而認證人徐薏奇之證詞不足採信，被上訴人
    主張亦不可採。惟細究被上訴人與證人徐薏奇所述，對於係上訴人欲借錢週轉，
    鄭秀珍與上訴人同至徐薏奇店中借款，向被上訴人借款現金二十六萬五千元，被
    上訴人並交付二十六萬五千元予上訴人，及由鄭秀珍交付系爭支票予被上訴人之
    核心事實，被上訴人之主張與證人徐薏奇證詞則無二致，從而被上訴人及證人徐
    薏奇雖就轉交之對象等細節所述有所不同，惟可能係因借款時間距證述時間已久
    ，部分細節記憶不清，或係簡略描述所致，然就前開核心事實部分既無不同，即
    不能捨前開相同之核心事實不論，而認前開證人證詞全無可採。上訴人雖否認有
    授與代理權與鄭秀珍之事實，惟由上訴人既因急需現金週轉，與其女鄭秀珍同至
    證人徐薏奇店中，向被上訴人借款，隔幾天後並由鄭秀珍交付系爭支票與被上訴
    人，上訴人除交付此張支票外，並無另行還款事實以觀，即使系爭支票並非其所
    親自填載或蓋章，由前開客觀事實仍可推論上訴人確實將簽發系爭支票之代理權
    限授與鄭秀珍。況且證人鄭秀珍亦證稱：我使用上訴人名義支票，有部分是上訴
    人做生意需要我拿去調現，調的錢均是供上訴人使用；當初上訴人說要借錢，因
    其常向徐薏奇（原名徐淑美）調錢，其向徐薏奇說上訴人要向她借錢，她說身上
    沒錢，她家人有標到會，幫其問問看，支票上面的字是其寫的，但經過上訴人看
    過後，上訴人才蓋章，印章是上訴人的，在開票時有問上訴人印章呢？上訴人說
    印章不見了，他有去湖口農會變更過，系爭支票上的印章是上訴人本人蓋的等語
    （參本院八十八年九月二十八日、同年十月一日準備程序筆錄、台灣新竹地方法
    院檢察署八十八年度偵緝字第三五五號案件八十八年八月二十七日、同年九月十
    七日偵訊筆錄），則倘證人鄭秀珍所述屬實，系爭支票乃是上訴人授權鄭秀珍填
    寫，並由上訴人親自蓋章於其上，則上訴人自應負發票人責任。縱認證人鄭秀珍
    所述情節與被上訴人及證人徐薏奇所述情節，如交付借款之地點、由誰交付系爭
    支票及交付票據之時點等部分不同，且證人鄭秀珍身為刑事案件之被告，有相當
    之利害關係，且恐為圖卸刑責，而認其證詞尚難全盤採信，惟其所證述確係上訴
    人欲借款，而由其向證人徐薏奇調借現金，因徐薏奇並無現金可供週轉，遂由上
    訴人及鄭秀珍向被上訴人借款，並交付支票與被上訴人之事實，則與被上訴人主
    張及證人徐薏奇之證述並無二致，此部分證詞仍應屬可採。綜合前開證人所述，
    由客觀事實仍可推論上訴人應有授權鄭秀珍簽發系爭票據之權限。參諸上訴人雖
    辯稱其印章及支票遭人盜取云云，惟其於台灣新竹地方法院檢察署八十八年度偵
    字第二八三六號案件八十八年四月二十七日偵訊中自承：八十五年底、八十六年
    一、二月間發現空白的支票被撕四十多張，是其要開票時，發現中間有空白被撕
    走情形，及中間連續有十多張支票被撕走等語，則上訴人既於前開時間即發現支
    票被竊之情形，竟未馬上通知銀行掛失止付，卻遲於八十六年五月十五日始就系
    爭支票連同票號FA0000000號支票通知湖口鄉農會為掛失止付，坐視遭竊之空白
    支票可能已於此段時間經提示而兌現之損失，且亦未向警察機關報案（其係於八
    十六年八月八日始向新竹縣警察局竹北分局申報鄭秀珍失蹤人口，並未報案支票
    被竊），其所辯顯與常情有違，況依台灣新竹地方法院檢察署八十八年度偵緝字
    第三五五號卷系爭上訴人支票帳戶之提領記錄觀之，前述湖口鄉農會支票，於八
    十六年一、二、四、五月均有存、提之記錄，顯示上訴人於此段期間仍有使用支
    票，則系爭支票是否確如上訴人所辯遭人竊取，實有可疑。又系爭支票發票日為
    八十六年五月二十六日，而通知湖口鄉農會掛失止付日期則為同年月十五日，且
    依上訴人主張乃是被竊四十餘張空白支票，卻於是日僅就其中二張空白支票掛失
    止付，倘上訴人並未授權或同意鄭秀珍簽發系爭支票，何以上訴人遭竊後並未馬
    上掛失止付，直至系爭支票即將到期之日，始匆匆就系爭支票連同另一張支票掛
    失止付？從而由上訴人將系爭支票掛失止付之過程亦可推知上訴人應有授與鄭秀
    珍簽發系爭支票之權限。綜上所述，應認為被上訴人之主張為可採，系爭支票若
    非上訴人本人親自蓋章，至少有授權其女鄭秀珍簽發系爭支票，而均應負發票人
    之責任。
五、按發票人應照支票文義擔保支票之支付，執票人向支票債務人行使追所權時，得
    請求自為付款提示日起之利息，如無約定利率者，依年利六釐計算，票據法第一
    百二十六條、第一百三十三條定有明文。原審以上訴人為系爭支票之發票人，當
    負付款之責為由，判准上訴人應給付被上訴人二十六萬五千元，及自八十七年五
    月二十六日起，至清償日止，按年息百分之六計算之利息，即無不合（被上訴人
    起訴聲明就利息部分，雖請求自八十六年五月二十四日起（即發票日）至清償日
    止，按年息百分之六計算之利息，而原審則認定被上訴人請求上訴人給付合於票
    據法第一百三十三條所定之利息（即自提示日八十六年五月二十六日起至清償日
    止之利息），核屬正當，而予以准許，然對於前開發票日至提示日間之利息部分
    ，判決主文並未就被上訴人此部分請求有所裁判，理由中亦未論及，應屬訴訟標
    的之一部脫漏。按訴訟標的之一部或訴訟費用，裁判有脫漏者，法院應依聲請以
    判決補充之，聲請補充判決，應於判決送達後二十日之不變期間內為之，民事訴
    訟法第二百三十三條第一、二項定有明文，次按訴訟標的之一部裁判有脫漏，當
    事人未於判決送達後二十日之不變期間內聲請補充判決者，僅該脫漏部分，在該
    審之訴訟繫屬歸於消滅，最高法院六十七年台抗字第一００號判例可資參照，從
    而前開訴訟標的之一部裁判有脫漏，當事人未於判決送達後二十日之不變期間內
    聲請補充判決，脫漏部分訴訟繫屬自歸於消滅。又原審於理由中既敘明本件利息
    部分應自提示日即八十六年五月二十六日起算，惟原判決主文卻諭知自八十七年
    五月二十六日起算，就此部分原審雖有不當，然被上訴人對此不利之事項並未上
    訴，應認此部分業已確定，附此敘明）。上訴意旨指摘原判決不當，求予廢棄改
    判，為無理由，其上訴應予駁回。
六、本件事證已臻明確，兩造其餘攻擊防禦方法及舉證，經本院審酌後，核與判決無
    涉，毋庸一一論列，附此敘明。
七、據上論結，本件上訴為無理由，依民事訴訟法第四百三十六條之一第三項、第四
    百六十三條、第四百四十九條第一項、第七十八條，判決如主文。
中      華      民      國     九十     年     二     月     二十七     日
                                  臺灣新竹地方法院民事第一庭
~B審判長法  官  陳國成
~B      法  官  李承訓
~B      法  官  張宏節
右正本證明與原本無異。
不得上訴。
~B      法院書記官  陳秀子
中      華      民      國     九十     年     二     月     二十七     日


司法院資訊處製作；財團法人民間司法改革基金會備份。
